臺灣臺南地方法院刑事判決　　　　　　　　　　　　九十一年度訴字第一００一號
　　公　訴　人　臺灣台南地方法院檢察署檢察官
　　被　　　告　丁○○
　　選任辯護人　翁瑞昌
　　　　　　　　陳琪苗
右列被告因違反毒品危害防制條例案件，經檢察官提起公訴（九十一年度營偵字第五
四九號），本院判決如左：
    主  文
丁○○無罪。
    理  由
一、公訴意旨略以：被告丁○○基於概括犯意，自民國九十一年四月初起，至九十一
    年四月中旬止，連續在台南縣、市，販賣第一級毒品海洛因供證人丙○○施用。
    共販賣四次。每次由證人丙○○向其購買一小包，每包新台幣（下同）三千元。
    並於購買前，先由證人丙○○以其所有之行動電話，撥打被告丁○○所有之00
    00000000號行動電話，再約定時間、地點交易。九十一年四月十六日十
    八時十八分，及同日十八時四十七分，證人丙○○兩次打被告丁○○所有之00
    00000000號行動電話，並約定於台南市○○路一四四號前交易。同日二
    十時四十分許，被告丁○○攜帶海洛因，至台南市○○路一四四號前準備交易時
    ，當場為警查獲，並從被告丁○○身上起獲海洛因三小包毛重二‧一公克（０．
    五；０．九；０．七公克）、注射針筒一支、分裝匙一支、現金五千三百元、0
    000000000號行動電話一支等物。經被告丁○○同意搜索後，警方復於
    台南市○○街○段四０五巷四十八號被告丁○○住處，起獲海洛因毛重０‧三公
    克、使用後殘渣袋二十七個、夾鍊袋六個、分裝匙一支、葡萄糖二小包（毛重二
    公克）等物。因認被告丁○○連續涉犯毒品危害防制條例第四條第一項之販賣第
    一級毒品罪嫌。
二、按犯罪事實應依證據認定之，無證據不得推定其犯罪事實；又不能證明被告犯罪
    者，應諭知無罪之判決；刑事訴訟法第一百五十四條、第三百零一條第一項分別
    定有明文。所謂犯罪事實之證據，係指足以認定被告確有犯罪行為之積極證據而
    言，該項證據且須適合被告犯罪事實之認定，始得採為斷罪資料，有最高法院二
    十九年上字第三一０五號、五十三年臺上字第二七五０判例足資參照。又認定不
    利於被告之事實，須依積極證據，苟積極證據不足為不利於被告事實之認定時，
    即應為有利於被告之認定，更不必有何有利之證據。再事實之認定，應憑證據，
    如未能發現相當證據，或證據不足以證明，自不能以推測或擬制之方法，為裁判
    基礎，最高法院三十年上字第八一六號、四十年台上字第八六號判例亦可參照。
三、本件公訴人認被告丁○○涉犯前揭罪嫌，無非係以右揭犯罪事實業據證人丙○○
    證述甚詳，並有查獲之海洛因等物扣案可稽，為其所憑論據。訊之被告固坦承扣
    案之毒品及施用毒品之工具等物為其所為，惟堅詞否認有何販賣第一級毒品海洛
    因與證人丙○○之犯行，並辯稱：查獲之毒品係供自己所施用，九十一年四月十
    六日經警查獲之日，伊係向年約四十一、二歲綽號「姐仔」之女子購買三包毒品
    海洛因供自己施用，當日伊在台南市○○路一四四號理想市場廁所內施用第一級
    毒品後即為警攔下查獲，當日證人丙○○雖有撥打伊之行動電話，惟僅問及伊人
    在何處，雙方並未約定交易毒品相關事宜，且伊絕無與證人丙○○約定在台南市
    ○○路一四四號前進行毒品交易之行為。再者證人丙○○因另案通緝持假身分證
    應訊為警識破，乃要求承辦警員勿再偵辦其行使偽造身分證一案，願供出一名毒
    販以為交換之條件，則被告是否確有販賣海洛因與證人丙○○，顯非明確。況衡
    之常情，證人丙○○如配合警方籍口向被告購買海洛因者，應會要約被告至約定
    地點，由證人丙○○佯稱購毒，而在交易中人贓俱獲，本案承辦警員甲○○自稱
    已命丙○○撥打電話與被告聯絡交易毒品，惟迄今仍無法提出電話錄音，亦未查
    報聽聞此事警員之姓名，如此證人丙○○如何約被告至指定地點？抑或僅係查問
    被告是否在家以便緝捕？已生疑義，本件實無具體證據證明伊有販賣毒品之犯行
    等語。
四、經查：
  (一)按犯施用第一級毒品罪，供出毒品來源，因而破獲者，得減輕其刑，毒品危害防
    制條例第十七條，定有明文。因此關於販賣毒品案件，施用者所為曾向被告丁○○購買毒品之陳述，因屬有利於己之供詞，自須無瑕疵可指，且經調查又有其他
    證據足以證明與事實相符者，始得採為論罪科刑之論據。本件公訴人認為被告丁○○涉有右揭非法販賣第一級毒品海洛因罪嫌，無非係以證人丙○○於警訊及偵
    查中之供述為主要論據，惟證人丙○○於警訊及偵查中之供述，非惟有齟齬未合
    之處，且其先後之供述內容，亦有前後反覆不一之情（均詳如後述），且證人丙○○迭於警偵訊中坦承確有施用第一級毒品海洛因之惡習，並於九十一年四月十
    六日晚上六時三十分許經警查獲第一級毒品海洛因、注射針筒及自製塑膠分裝匙
    各乙支等情（詳警卷第七頁反面、第八頁正面，偵卷第二十頁反面），並經本院
    以九十一年度毒聲字八五二號裁定送觀察、勒戒，因有繼續施用毒品傾向，經本
    院以九十一年度毒聲字第一三四二號裁定令入戒治處所施以強制戒治一年，現在
    臺灣臺南戒治所戒治中，且有多次施用毒品之不良素行，有臺灣高等法院被告全
    國前案紀錄表在卷可按，揆諸前開說明，證人丙○○所為供述，能否據為認定被
    告販賣第一級毒品犯行之依據，已非無疑。
  (二)證人丙○○固於警訊及偵查中指證：伊自九十一年四月初起約有半個月之時間，
    以其所有0000000000號行動電話撥打被告所有0000000000
    號行動電話，向被告購買毒品海洛因，共計四次，每次一小包，價格為三千元，
    交易地點大部分均在台南市○○路一四四號（理想市場對面）云云（詳警卷第八
    頁反面、偵卷第二十頁反面、第二一頁）。惟其於警訊中係指證被告每次交易均
    騎乘ＳＫＮ─九四八機車至約定交易地點，且未提及雙方曾在台南縣中崙加油站
    加交易之情（詳警卷第八頁反面），惟於偵查中卻先供稱交易毒品時被告係開車
    前來，嗣經檢察官質之何以與警訊所為之供述未合時，其隨即改稱被告開車交易
    之該次係在台南縣中崙加油站，其餘在台南市交易者，被告則騎乘機車，則證人
    丙○○於警偵訊中就伊與被告交易毒品情節之供述，顯有齟齬未合之處。況證人
    丙○○於迭於本院審理時翻異前詞，堅詞否認有向被告購買毒品海洛因之情，其
    於九十一年十月七日本院調查時證稱：警訊筆錄之內容不實在，筆錄係警察叫伊
    那樣說，九十一年四月十六日經警查獲之日，伊雖有打電話與被告．惟僅問及被
    告人在何處，並未約定交易毒品等相關事宜，另伊偵訊之供述內容係指透過朋友
    向伊陳稱可透過被告之關係購買海洛，並非指向被告購買海洛因云云（詳本院卷
    第一一六頁），與其前揭於警查訊中所供亦見不符，故證人丙○○前揭於警偵訊
    中不利於被告之指證是否與事實相符，更有疑義。
  (三)證人即到場緝獲被告之警員乙○○到庭證稱：當天在麻豆緝獲證人丙○○，因證
    人丙○○用假身分證應訊，向承辦人員陳稱行使偽造身分證之部分不要辦他，他
    願意提供販賣毒品之人，始請證人丙○○打電話與被告約定交易毒品之地點等語
    （詳本院卷第一一七頁）。雖證人丙○○行使偽造身分證應訊乙情，為另一證人
    即臺南縣警察局學甲分局小隊長甲○○所否認（詳本院卷第一五０頁０），臺南
    縣警察局學甲分局復以九十一年十月十八日（九十）南縣學警刑字第０九一００
    ０一三四四一號函覆敘明在案，有該函一紙附卷（詳本院卷第一二五頁）可稽，
    惟證人甲○○亦證稱證人丙○○確有以假名應訊之情（詳本院卷第一五０頁、第
    一五一頁），則證人丙○○是否慮及其以假名應訊而可能涉及行使偽造文書犯嫌
    ，因而以供出販賣毒品之人，以為請求承辦警員不偵辦其行使偽造文書犯嫌之交
    換條件，不無可疑，復參酌前揭說明，證人丙○○於警偵訊中不利於被告之指證
    是否足資為被告罪刑之認定，益見其可議之處。
  (四)又證人丙○○雖於警訊及偵查中指證伊自九十一年四月初起約有半個月之時間，
    以其所有0000000000號行動電話撥打被告所有0000000000
    號行動電話，向被告購買毒品海洛因，共計四次乙情。惟經本院向遠傳電信有限
    公司及和信電訊有限公司調取上開二支行動電話九十一年三月至四月份之雙向通
    聯紀錄，該二支行動電話係遲至九十一年「四月中旬」左右之九十一年四月十二
    日始有通聯紀錄，有上開二公司檢送之雙向通話紀錄在卷（詳本院卷第一八頁至
    九一頁）可憑，亦與證人丙○○前開供述於九十一年「四月初」即以上開行動電
    話聯繫被告約定購買毒品海洛因之情節不符，準此，尚難僅憑證人丙○○前開於
    警偵訊中不利於被告之指訴，遽入被告於罪，已甚明灼。此外，被告係在台南市
    ○○路一四四號理想市場廁所內出來後，即為警當場查獲，並扣得注射針筒一支
    之事實，已據證人甲○○證述在卷（詳本院卷第一五０頁），被告復因施用第一
    級毒品於翌日即九十一年四月十七日經本院以九十一年毒聲字第六五０號裁定送
    觀察、勒戒，且其曾於八十年間因施用毒品經本院判處有期徒刑三年四月確定在
    案，有臺灣高等法院被告全國前案紀錄表在卷可參，則其辯稱：查獲之毒品係供
    自己所施用，當日伊在台南市○○路一四四號理想市場廁所內施用第一級毒品後
    即為警攔下查獲等語，尚非無據。
  (五)公訴人雖指訴證人丙○○於九十一年四月十六日兩次撥打丁○○所有之0000
    000000號行動電話，並約定於台南市○○路一四四號前交易，並於同日晚
    上八時四十分許，被告攜帶海洛因，至台南市○○路一四四號前準備交易時，當
    場為警查獲。惟被告於前揭時、地經警查獲時，證人丙○○係坐於警車之中指認
    被告，被告旋即為在場之警員逮捕，被告並未與證人丙○○有何交易毒品行為之
    事實，業據證人乙○○、甲○○於本院調查時結證屬實（詳本院卷第一一七頁、
    第一一八頁、第一四九頁、第一五０頁）。苟證人丙○○與被告於當日確係以行
    動電話約定為交易毒品海洛因者，衡諸常情，承辦之警員應會請證人丙○○與被
    告為交易之行為後，始予以逮捕以求人贓俱獲，俾能使被告無從辯駁，況證人丙○○業已否認其於前揭時、地撥打行動電話予被告係約定毒品交易事宜，承辦之
    警員即證人甲○○又無法提供錄音帶以證明證人丙○○撥打行動電話與被告之談
    話內容確係約定毒品交易事宜，復無證人可資證明該情，則公訴人前揭指訴之內
    容，顯乏證據可資證明。
五、綜上各情相互參酌，尚難僅憑證人丙○○於警偵訊中瑕疵之供詞暨前後不一之指
    訴遽入被告於罪，另本案雖有扣案之毒品海洛因、注射針筒、行動電話、新台幣
    五千三百元、分裝勺等物，然亦難據此推認被告確有販賣第一級毒品海洛因與證
    人丙○○之犯行。此外，復查無其他積極證據足以證明被告確有公訴人前揭指訴
    販賣第一級毒品海洛因之犯行，被告犯行應屬不能證明，應諭知被告無罪之判決
    ，以昭公允。
據上論斷，應依刑事訴訟法第三百零一條第一項前段，判決如主文。
本案經檢察官鄭深元到庭執行職務。
中      華      民      國      九十一    年    十一    月    二十九    日
                                          臺灣臺南地方法院刑事第二庭
                                              審判長法官  侯明正
                                                    法官  鄧希賢
                                                    法官  陳金虎
右正本證明與原本無異。
如不服本判決，應於判決送達後十日內，向本院提出上訴狀。
中      華      民      國      九十一    年    十二    月      二      日
                                                  書記官  楊建新
